臺灣彰化地方法院民事裁定
 110年度司繼字第1702號
聲  請  人  黃瑞星  


上列聲請人聲請對被繼承人陳素梅選任遺產管理人事件，本院裁
定如下：
    主  文
聲請駁回。
程序費用新臺幣壹仟元由聲請人負擔。
    理  由
一、本件聲請意旨略以：被繼承人陳素梅與聲請人同為彰化縣○○
    市○○段000地號土地共有人（下稱系爭土地），聲請人欲就
    系爭土地提起分割訴訟，然被繼承人陳素梅已於民國（下同
    ）103年2月3日死亡，其全體繼承人似均已死亡，其中被繼
    承人之妹陳燕玉查無光復後之戶籍，亦應已死亡，致聲請人
    無法對系爭土地行使權利，聲請人爰基於利害關係人地位，
    聲請本院選任被繼承人陳素梅之遺產管理人等語。
二、按繼承開始時，繼承人有無不明，而無親屬會議或親屬會議
    未於1個月內選定遺產管理人者，利害關係人得聲請法院選
    任遺產管理人，並由法院依公示催告程序，定6個月以上之
    期限，公告繼承人，命其於期限內承認繼承，民法第1177條
    、第1178條定有明文。復按所謂繼承人之有無不明，係指被
    繼承人之直系血親卑親屬、配偶、父母、兄弟姊妹及祖父母
    無一人出現，究竟有無繼承人尚在不明狀態之情形而言。因
    之繼承人有無不明，應從廣義解釋，亦即依戶籍資料之記載
    無可知之繼承人即屬之（最高法院85年度台上字第2101號判
    決意旨參照）是繼承開始時，若被繼承人尚有繼承人，即非
    繼承人之有無不明。
三、經查，聲請人主張之前揭事實業據提出土地登記謄本、被繼
    承人陳素梅之除戶戶籍謄本、被繼承人陳素梅之父母、手足
    之戶籍資料等件為證，堪信屬實。又查，經彰化○○○○○○○○及
    彰化○○○○○○○○函覆本院結果，被繼承人陳素梅之手足陳燕玉
    查無光復後戶籍資料，惟查有被繼承人陳素梅之半血緣手足
    林高玉裡，係於106年9月22日死亡，亦查無其向法院為聲明
    拋棄繼承，此有本院案件索引查詢單、彰化○○○○○○○○110年1
    1月15日員戶字第1100004717號函、彰化○○○○○○○○111年1月2
    0日彰北戶字第1110000329號函及各函所附戶籍資料在卷可
    稽。是以，本件於被繼承人陳素梅繼承開始時，依戶籍資料
    即得知被繼承人之妹林高玉裡尚生存，依法自為被繼承人陳
    素梅之繼承人，自與上開法文所定「繼承人有無不明」之要
    件不合；是本件尚無繼承人有無不明之情形。揆諸首揭規定
    ，本件聲請人聲請為被繼承人陳素梅選任遺產管理人，於法
    即有未合，應予駁回。
四、依家事事件法第97條，非訟事件法第21條第1項前段，裁定
    如主文。
五、如對本裁定抗告，須於裁定送達後10日之不變期間內，向本
    院提出抗告狀，並繳納抗告費新臺幣1,000元。
中　　華　　民　　國　　111 　 年　　2 　　月　 22　　日
                  家事法庭  司法事務官 陳怡君